【裁判字號】    91,訴,3871
【裁判日期】    920130
【裁判案由】    徵收補償
【裁判全文】
臺北高等行政法院裁定                            九十一年度訴字第三八七一號
    原      告  甲○○
    被      告  宜蘭縣政府
    代  表  人  乙○○縣長）.
右當事人間因徵收補償事件，原告不服內政部中華民國九十一年八月六日台內訴字第
○九一○○○五○五七號訴願決定，提起行政訴訟，本院裁定如左：
    主  文
原告之訴駁回。
訴訟費用由原告負擔。
    理  由
一、審查對象：
      緣原告所有坐落宜蘭縣羅東鎮○○段六七六、六七八地號等二筆土地（下稱系
    爭土地），因被告為興建羅東體育場工程需要，經前臺灣省政府於民國（下同）
    七十六年四月八日以七六府地四字第一四七五九七號函核准徵收，由被告以七十
    六年四月十七日七六府地用字第二七二三一號函公告。原告於公告徵收前之七十
    六年二月二十日向被告陳情土地為建地目，與鄰近田地目同價補償，實非合理，
    請求調高徵收補償地價，經被告以同年三月二日七六府地用字第一四一六五號函
    復略以：「政府機關興建公共設施辦理土地徵收時，應依平均地權條例第十條規
    定按照徵收當期之公告土地現值補償其地價。台端所有坐落羅東鎮○○段六七六
    、六七八二筆『建』地目土地經查七十五年度地價區段圖及公告土地現值表結果
    ，與毗鄰『田』地目土地同居一地價區段，其公告土地現值每平方公尺為一七○
    元。」等語，原告就此未再事爭執，嗣原告於九十一年一月九日復以同一事由向
    被告提出陳情，經被告以同年三月八日府地二字第○九一○○二五八六一號函復
    略以：「查被徵收之土地，應按照徵收當期之公告土地現值，補償其地價。平均
    地權條例第十條定有明文。台端所有旨開土地七十五年公告土地現值與毗鄰『田
    』地目同劃為第二二六地價區段，每平方公尺為一七○元，前經本府七十六年三
    月二日以七六府地用字第一四一六五號函詳復。又依行政法院五十二年判字第二
    六三號判例，土地徵為行政處分之一種，土地所有權人對於政府徵收其土地如有
    不服，自應依通常程序，於接到徵收通知後三十日內提起訴願，逾期則徵收即歸
    確定，不得再對之有何爭執，請求變更已確定之徵收處分，併予說明。」等語。
    原告不服，向內政部提起訴願，經該部以九十一年八月六日台內訴字第○九一○
    ○○五○五七號訴願決定以上開被告府地二字第○九一○○二五八六一號函復非
    行政處分駁回，原告仍有未服，遂提起本件訴訟。故本件係以被告九十一年三月
    八日府地二字第○九一○○二五八六一號函（下稱系爭函復）是否屬行政處分為
    審查對象，合先敘明。
二、本院論斷：
（一）按提起行政撤銷訴訟，以有行政機關違法之行政處分存在為前提，所謂行政處
      分，乃中央或地方機關就公法上具體事件所為之決定或其他公權力措施而對外
      直接發生法律效果之單方行政行為，此觀行政訴訟法第四條第一項、訴願法第
      三條第一項規定甚明。至若行政機關所為單純之事實之敘述或理由之說明，既
      不因該項敘述或說明而生法律效果，自非行政處分，人民對之即不得提起行政
      訴訟，改制前之行政法院復著有四十四年判字第十八號判例可資參照。又人民
      對於同一事件先後為重複之請求者，行政機關所為多次內容相同之決定是否皆
      為新的處分，應從外觀上審視其是否具備行政處分之形式，或是否載有救濟途
      徑之教示方法，並參酌當事人所主張之事由及機關對外所表示之內容，綜合觀
      察認定之。如行政機關對人民之請求事項，於核駁後，對於其後重複提出之請
      求，於答覆申請人時，僅重申先前所為確定處分，而未重為實質決定，故其性
      質僅屬觀念通知，而非行政處分。
（二）經查，本件被告所為系爭函復，揆諸其內容，僅係告知原告等其所請求事項前
      已函復在案，以及對政府徵收土地不服時之救濟程序，並未重為實質決定，尚
      未對外發生准駁之法律上效果，揆諸首揭規定及判例意旨，非屬行政處分，自
      不得對之提起行政爭訟。訴願決定意旨本相同理由，以訴願不合法而不予受理
      ，於法並無不合。原告提起行政訴訟，顯非合法，應予駁回。至就實體方面而
      言，依行為時土地法第二百三十五條前段規定「被徵收土地之所有權人，對於
      其土地之權利義務，於應受補償發給完竣時終止」，本件有關補償費亦經原告
      領取在案，有被告提出補償費印領清冊可稽，是原告就系爭土地之權利義務既
      已終止，則原告之主張亦無可採，併此敘明。
三、據上論結，本件原告之訴為不合法，爰依行政訴訟法第一百零七條第一項第十款
    後段、第一百零四條、民事訴訟法第九十五條、第七十八條，裁定如主文。
中    華    民    國     九十二      年     一      月       三十       日
                        臺 北 高 等 行 政 法 院   第 五 庭
                                            審判長  法  官  葉百修
                                                    法  官  帥嘉寶
                                                    法  官  黃清光
右為正本係照原本作成。
如不服本裁定，應於送達後十日內向本院提出抗告狀（須按他造人數附繕本）。
中    華    民    國     九十二      年     一      月       三十       日
                                                    書記官   楊子鋒


司法院資訊處製作；財團法人民間司法改革基金會備份。
